臺灣高雄地方法院民事判決　　　　　　 93年度訴字第1301號
原　　　告　乙○○
訴訟代理人　陳建誌律師
　　　　　　王叡齡律師
被　　　告　甲○○
訴訟代理人　陳水聰律師
複 代 理人　陳宏義律師
當事人間請求協同辦理合夥清算事件，本院民國94年9月8日言詞
辯論終結，判決如下：
    主  文
被告應協同原告辦理清算合夥財產。
原告其餘之訴駁回。
訴訟費用由兩造各負擔二分之一。
    事實及理由
一、原告主張：
（一）兩造於民國91年5 月5 日簽訂合夥契約（下稱系爭合夥契
      約），約定於高雄縣林園鄉○○○路15號，經營林園眼鏡
      行（下稱系爭合夥事業或系爭眼鏡行），共分為100 股，
      兩造各持股50股，出資額各為新臺幣（下同）1,750,000
      元，嗣被告將系爭合夥事業關閉，另獨資成立統新眼鏡行
      ；系爭合夥事業既已關閉停業，足認兩造系爭合夥事業之
      目的已不能完成。
（二）按，合夥解散後，需由合夥人全體或由其選任之清算人進
      行清算。，民法第694 條第1 項定有明文。原告因兩造共
      有之財產均在被告占有之中，無法知悉合夥財產剩餘之多
      寡，遂於93年2 月11日以高雄地方法院第577 號存證信函
      請求被告進行合夥清算，惟兩造就合夥財產之多寡及如何
      分配始終無法達成協議，而原告屢次向被告請求清算合夥
      ，並交付兩造間與合夥事業有關之「承件單」、「客戶資
      料表」、「日報表」、「銷貨明細表」等文件（下稱系爭
      文件），亦均未獲置理，為此，爰依合夥法律關係請求被
      告應提出系爭文件，並協同原告辦理清算合夥財產等語。
      並聲明：被告應提出與原告間合夥事業有關之系爭文件；
      並協同原告辦理清算合夥財產。
二、被告則以：
    其同意解散及清算系爭合夥事業；惟就原告請求交付系爭文
    件部份，因系爭文件係送回原告負責之文雄總公司保管，且
    後來文雄總公司賣給訴外人寶島公司，其並未保管系爭文件
    等語置辯。並聲明：駁回原告之訴。
三、兩造不爭執之事實：
（一）原告主張兩造於91年5月5日簽訂系爭合夥契約，約定雙方
      各持股50股，出資額各為1,750,000 元，以經營系爭眼鏡
      行，嗣因被告將系爭眼鏡行關閉致合夥事業之目的已不能
      完成之事實，為被告所不爭執，足認屬實。
（二）兩造均同意解散系爭合夥事業，並以92年7月2日為解散及
      清算之基準日，為兩造所不爭執，亦足認屬實（參見本院
      卷第91頁即94年6 月23日言詞辯論筆錄）。
四、得心證之理由：
    本件依兩造上開主張及抗辯，所爭執之處應在於（一）被告
    是否應協同原告辦理清算合夥財產？（二）原告請求被告交
    付系爭文件是否有據？等爭點上，茲分述如下：
（一）被告是否應協同原告辦理清算合夥財產？
      按，「合夥因左列事項之一而解散：二、合夥人全體同意
      解散者。三、合夥之目的事業已完成或不能完成者。」；
      次按，「合夥解散後，其清算由合夥人全體或由其所選任
      之清算人為之。」，民法第692 條第2 款、第3 款及第69
      4 條第1 項分別定有明文。經查，系爭合夥事業之目的事
      業原係投資經營林園眼鏡行，嗣因被告將該眼鏡行關閉致
      合夥事業已不能完成之事實，為兩造所不爭執；另兩造於
      本件審理中亦均已表明確已同意解散上開合夥事業，並以
      92 年7月2 日為清算之基準日，揆諸上開規定，合夥即應
      解散，並應進行清算程序，故原告依據上開法條之規定，
      請求被告應協同辦理清算合夥財產，即屬正當，應予准許
      。
（二）原告請求被告交付系爭文件是否有據？
      按，當事人主張有利於己之事實者，就其事實有舉證之責
      任」，民事訴訟法第277 條前段定有明文。次按，「合夥
      之事務，除契約另有訂定或另有決議外，由合夥人全體共
      同執行之。」，民法第671 條第1 項定有明文。依上開舉
      證責任分配法條之規定，本件原告既主張系爭合夥事業之
      系爭文件係由被告所保管，則原告自應就此有利於己之事
      實負舉證之責，然查，原告已於本院審理中自承無法舉證
      證明系爭文件係由被告所保管（參見本院卷第100 、101
      頁之94年9 月8 日言詞辯論筆錄）；另兩造於本院審理中
      均已陳明系爭合夥事業並未約定業務執行人（參見同上言
      詞辯論筆錄），則依上開民法法條之規定，被告並非單獨
      一人擔任系爭合夥業務之業務執行人，已顯然，被告既非
      獨任之合夥業務執行人，自亦無從推定系爭文件係由被告
      所保管，故原告此部份之主張，因未舉證以實其說，自屬
      無據，應予駁回。
五、綜上所述，原告本於合夥法律關係，請求被告協同辦理清算
    合夥財產部分，為有理由，應予准許；至於原告請求被告交
    付與原告間合夥事業之系爭文件部分，為無理由，應予駁回
    。
六、據上結論：本件原告之訴一部為有理由，一部為無理由，依
    民事訴訟法第79條，判決如主文。
中　　華　　民　　國　　94　　年　　9　　月　　22　　日
                  民事鳳山分庭法　官　郭文通
正本係照原本作成。
如對本判決上訴，須於判決送達後20日內向本院提出上訴狀。
中　　華　　民　　國　　94　　年　　9　　月　　22　　日
                                書記官　李崑良
